【裁判字號】    99,交聲,45
【裁判日期】    991012
【裁判案由】    違反道路交通管理處罰條例聲明異議
【裁判全文】
臺灣桃園地方法院刑事交通事件裁定      99年度交聲字第45號
原處分機關  交通部公路總局新竹區監理所桃園監理站
異  議  人
即受處分人  KAWASUI A.
上列異議人即受處分人因違反道路交通管理處罰條例案件，對於
交通部公路總局新竹區監理所桃園監理站於民國98年12月22日以
桃監裁罰字第裁52-Z00000000號違反道路交通管理事件裁決書所
為之裁決處分（原舉發案號：內政部警政署國道公路警察局公警
局交字第Z00000000號）不服，聲明異議，本院裁定如下：
    主  文
異議駁回。
    理  由
一、原處分意旨略以：異議人即受處分人KAWASUI ANUCHA（下稱
    異議人）於民國97年9 月7 日下午4 時29分許，駕駛車牌號
    碼8U-685號自用大貨車，行經國道1 號南下35.4K （南磅）
    ，為內政部警政署國道公路警察局員警舉發「無照駕駛，仍
    駕駛大貨行駛公路（經電腦查詢無駕籍資料）」，並填製公
    警局交字第Z00000000 號舉發違反道路交通管理事件通知單
    （下稱舉發單）。嗣經原處分機關調查結果，認異議人確有
    前開違規行為，乃依道路交通管理處罰條例（下稱處罰條例
    ）第21條之1 第1 項第1 款規定，裁處罰鍰新臺幣（下同）
    8 萬元等語。
二、異議意旨略以：異議人本身擁有泰國當地大貨車之駕駛執照
    ，來台工作後亦將所持有之國際駕駛執照向公路監理機關申
    請簽證。本件違規時、地，所持有國際駕駛執照之簽證雖已
    逾有效期限，然其究與未領有駕駛執照駕車之情形有別，原
    處分機關依處罰條例第21條之1 第1 項第1 款之規定，裁處
    異議人罰鍰8 萬元，容有誤會，應改依處罰條例第22條第1
    項第7 款「駕駛執照逾有效期間仍駕車」之規定裁罰，爰請
    求撤銷原處分等語。
三、按汽車駕駛人駕駛聯結車、大客車、大貨車，未領有駕駛執
    照駕車者，處四萬元以上八萬元以下罰鍰，並當場禁止其駕
    駛，道路交通管理處罰條例第21條之1 第1 項第1 款定有明
    文。又汽車駕駛執照為駕駛汽車之許可憑證，由駕駛人向公
    路監理機關申請登記，考驗及格後發給之。汽車駕駛人經考
    驗及格，未領取駕駛執照前，不得駕駛汽車；持有外國政府
    、大陸地區、香港或澳門所發有效之正式駕駛執照（證）並
    取得經許可停留或居留一年以上之證明（件）者，得於入境
    之翌日起一年內，依平等互惠原則免考換發同等車類之普通
    駕駛執照；但持有該有效之正式駕駛執照者而具有中華民國
    國籍時，得免考換發同等車類之普通駕駛執照道路交通安全
    規則；又持有互惠國所發有效之國際駕駛執照，在我國境內
    作三十天以內之短期停留者，准予免辦簽證駕駛汽車；如停
    留超過三十天者，仍應填具國際駕駛執照簽證申請書，向公
    路監理機關辦理簽證；國際駕駛執照之簽證最長為一年，若
    原照或停居留證明（件）有效期間未滿一年者，以先屆滿之
    日期為準，逾期不得駕駛汽車，道路交通安全規則第50條第
    1 項、第5 項、第55條第3 款、第4 款分別定有明文。
四、經查：
  (一)本件異議人於98年9 月7 日下午4 時29分，駕駛8U-6 85 號
    自用大貨車，行經國道1 號南下35.4K （南磅），因所持有
    之國際駕駛執照逾簽證有效期限，故經原處分機關依處罰條
    例第21條之1 第1 項第1 款規定，裁處罰鍰8 萬元等情，有
    舉發單、桃監裁罰字第裁52-Z00000000號違反道路交通管理
    事件裁決書等資料在卷可稽。
  (二)異議人為泰國籍之外國人，伊持有駕駛客車、自小客貨車、
    聯結車、大貨車之國際駕照，依法向我國公路監理機關辦理
    簽證，簽證之有效日期自91年11月26日起，至92年11月13日
    止。而本件異議人違規之時間為98年9 月7 日，已逾異議人
    國際駕照簽證之有效期間乙節，業據異議人直承無誤，並有
    簽證記事1 紙附卷可參，應堪認定。
  (三)按依前揭道路交通安全規則之規定，駕駛人持有之國際駕照
    ，並不等同我國政府所核發同等車類之駕駛執照，駕駛人應
    填具國際駕駛執照簽證申請書，向公路監理機關辦理簽證，
    始可持國際駕照，在我境內駕車，如未經法定之簽證手續，
    即持國際駕駛執照在我國境內駕駛車輛，形同無照駕駛車輛
    之行為。如駕駛人已合法辦理簽證，依道路前揭道路交通安
    全規則第55條第4 款之規定，異議人僅得於簽證有效期限內
    ，持國際駕照在我國境內駕車，逾簽證有效期限後，自不得
    再有駕車之行為，換言之，逾簽證有效期限後，該國際駕駛
    執照已無我國公路監理機關之簽證，駕駛人如再有駕駛車輛
    之行為，形同持有未經我國公路監理機關簽證之國際駕照在
    我國境內駕駛車輛，應屬無照駕駛之行為無疑。本件異議人
    所持有之國際駕駛執照雖經我國公路監理機關簽證，然其簽
    證之有效期限至92年11月13日止，於92年11月13日後，異議
    人所持有之國際駕照，已無我國監理機關之相關簽證，異議
    人復持未經公路監理機關簽證之國際駕駛執照在我國境內駕
    駛自用大貨車，其行為屬無照駕駛，自為灼然。
  (四)異議人雖辯稱國際駕駛執照逾簽證有效期限後仍駕車，係屬
    「駕駛執照逾有效期間仍駕車」之情形，應依處罰條例第22
    條第1 項第7 款規定論處云云。惟查，處罰條例第22條第7
    款所謂之「駕駛執照」，依道路交通安全規則第50條第1 項
    前段之規定，係指汽車駕駛執照為駕駛汽車之許可憑證，由
    駕駛人向公路監理機關申請登記，考驗及格後發給之。是僅
    汽車駕駛人向我國公路監理機關申請登記，考驗及格後，始
    得由我國公路監理機關發給駕駛執照，換言之，僅由我國公
    路監理機關發給之駕駛執照，始有處罰條例第22條第7 款「
    駕駛執逾有效期間仍駕車」之情形。本件異議人所持有者，
    為國際駕駛執照，縱經我國公路監理機關之簽證，然此等簽
    證，僅係賦予國際駕照在簽證的有效期限內，與我國同等車
    類的駕駛執照有同等之效力，與經我國公路監理機關考驗及
    格後所發給之駕駛執照仍有區別，本件異議人所持有者，既
    係經我國公路監理機關簽證之國際駕駛執照，依前揭說明，
    自無處罰條例第22條第1 項第7 款之「駕駛執照逾有效期間
    仍駕車」之適用，異議人前揭所辯，容有誤會，誠不可採。
五、綜上所述，本件異議人所持有國際駕駛執照，雖經公路監理
    機關簽證，然已逾簽證之有效期間，異議人復持國際駕照以
    駕車，確有未領有駕駛執照駕駛自用大貨車之違規事實。從
    而，原處分機關依處罰條例第21條之1 第1 項第1 款及道路
    交通管理事件統一裁罰基準及處理細則第41條、第43條、第
    47條及第67條之規定。裁處異議人罰鍰8 萬元，核無違誤之
    處，本件異議為無理由，應予駁回。
據上論斷，應依道路交通案件處理辦法第19條，裁定如主文。
中    華    民    國    99    年    10    月  12      日
                    交通法庭  法  官  廖珮伶
以上正本證明與原本無異。
如不服本裁定，應於裁定送達後5 日內向本院提出抗告狀（應附
繕本）。
                              書記官  劉家蕙
中    華    民    國    99    年    10    月    19    日

司法院資訊處製作；財團法人民間司法改革基金會備份。
